【裁判字號】    98,財管,66
【裁判日期】    981016
【裁判案由】    指定遺產管理人
【裁判全文】
臺灣板橋地方法院民事裁定              98年度財管字第66號
聲  請  人  財政部臺灣省北區國稅局
法定代理人  乙○○
上列聲請人聲請選任被繼承人甲○○遺產管理人事件，本院裁定
如下：
     主 文
選任財政部國有財產局台灣北區辦事處為被繼承人甲○○（男、
民國○○年○ 月○○日生、身分證統一編號：Ｚ000000000 號、生前
最後設籍：臺北縣蘆洲市○○街186 之1 號3 樓、民國95年11月
22日死亡）之遺產管理人。
程序費用由被繼承人甲○○之遺產負擔。
     理 由
一、按繼承開始時，繼承人之有無不明，而無親屬會議或親屬會
    議未於1 個月內選定遺產管理人者，利害關係人或檢察官得
    聲請法院選任遺產管理人，並由法院依公示催告程序，定6
    個月以上之期限，公告繼承人，命其於期限內承認繼承；又
    被繼承人之所有繼承人均拋棄其繼承權者，亦準用關於無人
    承認繼承之規定，民法第1177條、第1178條第2 項、第1176
    條第6 項定有明文。
二、本件聲請意旨略以：被繼承人甲○○於民國95年11月22日死
    亡，依聲請人查得相關戶籍資料記載，被繼承人未婚，父林
    文常已聲請拋棄繼承，母林吳富美已歿，兄林建和、林建良
    亦已聲請拋棄繼承，此外尚未發現有民法第1138條規定之各
    順序繼承人。因被繼承人死亡前尚遺有依法應繳納之綜所稅
    稅款未完納，另依被繼承人財產歸屬資料清單所列，尚遺有
    投資1 筆，為免因納稅義務人死亡，致影響稅捐之徵收，爰
    依非訟事件法第154 條第1 項規定，聲請指定財政部國有財
    產局為被繼承人甲○○之遺產管理人，以資管理，而保稅收
    等語。
三、查，聲請人主張被繼承人甲○○於民國95年11月22日死亡，
    依聲請人查得相關戶籍資料記載，被繼承人未婚，父林文常
    已聲請拋棄繼承，母林吳富美已歿，兄林建和、林建良亦已
    聲請拋棄繼承，此外尚未發現有民法第1138條規定之各順序
    繼承人。因被繼承人死亡前尚遺有依法應繳納之綜所稅稅款
    未完納，另依被繼承人財產歸屬資料清單所列，尚遺有投資
    1 筆等情，業經聲請人提出被繼承人甲○○之繼承系統表、
    死亡登記申請書查詢畫面影本、除戶謄本、個人戶籍資料查
    詢清單、本院98年5 月12日板院輔家科春殷字第031685號函
    影本、財政部財稅資料中心家庭成員（三親等）資料查詢清
    單、財政部臺灣省北區國稅局財產歸屬資料清單、營業稅稅
    籍資料查詢作業畫面影本、財政部北區國稅局營利事業所得
    稅結算申報書、財政部臺灣省北區國稅局三重稽徵所98年6
    月17日北區國稅三重四字第0980009431號函影本、財政部臺
    灣省北區國稅局欠稅總歸戶查詢情形表等件為憑，堪信真實
    。
四、本院審酌被繼承人之繼承人均已拋棄繼承，未能依法選定遺
    產管理人，而被繼承人之財產亟待適當管理，爰依法選任財
    政部國有財產局台灣北區辦事處為被繼承人甲○○之遺產管
    理人。
五、依非訟事件法第157 條，裁定如主文。
中    華    民    國    98    年    10    月    16    日
                      家事庭  法  官  毛崑山
以上正本係照原本作成。
如對本裁定抗告須於裁定送達後10日內向本院提出抗告狀。
中    華    民    國    98    年    10    月    16    日
                              書記官  廖宮仕


司法院資訊處製作；財團法人民間司法改革基金會備份。
